【裁判字號】    89,交聲,65
【裁判日期】    890731
【裁判案由】    聲明異議
【裁判全文】
臺灣臺中地方法院交通事件裁定                      八十九年度交聲字第六五號
    原處分機關  交通部公路局台中區監理所豐原監理站
    受處分人即
    異  議  人  甲○○
右列受處分人因違反道路交通管理處罰條例案件，對於交通部公路局台中區監理所豐
原監理站民國八十九年五月一日所為之裁決（豐監稽違六三字第三四０號），聲明異
議，本院裁定如左：
    主  文
原處分撤銷。
甲○○不罰。
    理   由
一、本件原處分機關以：受處分人即異議人甲○○於民國（下同）八十八年十一月二
    十八日晚間九時四十五分許，將車牌號碼８Ｐ—８４８號營業小客車停於臺中火
    車站計程車招呼站排班候客處後，即任意離座攬客，經臺中市警察局警員林癸良
    攔查取締時，發現異議人滿身酒味，因欲予檢測其酒精濃度，惟異議人竟拒絕受
    檢，反將其證件及車輛棄置現場後自行離去，經臺中市警察局交通隊第六分隊員
    警依其所留證件以中市警交Ａ字第０七七一四三四０號舉發違反道路交通管理
    事件通知單舉發，嗣受處分人逾期未到案，爰依法裁處新台幣一萬二千元，吊扣
    駕照六個月，並計違規點數三點等語。
二、受處分人甲○○則以：伊沒有酒後駕車，也沒有違規攬客，當時伊係停車排班，
    故下車去喝茶，嗣因與員警發生爭執後，伊乃藉酒消愁解悶，惟該警員竟故意於
    斯時舉發伊酒後駕車，是原處分機關所為之處分，顯有違誤云云，爰依法聲明異
    議等語。
三、按汽車駕駛人駕駛汽車，有酒精濃度過重或拒絕接受為酒精濃度測試之檢定者，
    處新台幣六千元以上一萬二千元以下罰鍰，並當場禁止其駕駛，及吊扣其駕駛執
    照六個月，道路交通管理處罰條例第三十五條第一項第一款、第三款分別定有明
    文。是該條款之處罰要件，必以駕駛人駕駛汽車為前提。否則，縱使其酒精濃度
    過重，或拒絕接受為酒精濃度測試之檢定，苟其並未駕駛汽車，仍不得以該條款
    處罰之。經查：
  (一)受處分人於八十八年十一月二十八日晚間九時四十五分許，在臺中火車站計程車
    招呼站前，因拒絕接受臺中市警察局交通隊第六分隊警員為酒精濃度測試，而遭
    該局以中市警交Ａ字第０七七一四三四０號舉發違反道路交通管理事件通知單
    舉發「酒後駕車，拒絕受檢（全身酒味）」等情，為受處分人及原處分機關所不
    爭執，復有前開違反道路交通管理事件舉發通知單一紙在卷可稽。且證人即本案
    舉發之警員林癸良雖到庭結證稱：「．．．，當天他（指受處分人）將車排在第
    六部，前面的車都已載客走了，他擋在前面，後方的車無法前進。他由火車站出
    口處跑來，我在排班處有聞到他身上有酒味，他將車停於停車場，他人走到排班
    處走來走去，等我同事來作酒精測試時，他就由建國路往民權路方向跑掉，我有
    追一陣子。」等語（見八十九年七月六日本院訊問筆錄），但查，該警員於八十
    九年六月十八日於其所寫之報告中稱：「．．．車站排班計程車車號８Ｐ—８４
    ８號駕駛葉參發無故離車它去，阻礙其他排班計程車輛行進秩序，並前往車站內
    攬客，經職制止及攔查發現全身酒味並拒絕出示駕照行照，於是請求支援攜酒精
    測試器前往，並請葉員測試酒精濃度，葉員拒絕檢測並駕車逃逸。．．．」等語
    ，此有該報告書一紙在卷可按。而互核以觀，受處分人將車停於計程車排班處並
    離開該車之時，有無喝酒？抑或下車後始喝酒？受處分人拒絕接受酒精濃度測試
    後是駕車抑或步行離去？並不一致，顯有疑義。是受處分人於喝酒後，究竟有無
    駕車？抑或將車停於停車場後始喝酒，而拒絕接受員警為酒精濃度測試？皆屬攸
    關本件受處分人是否該當於前開道路交通管理處罰條例第三十五條第一項第一款
    、第三款之違規事由，惟本件舉發之員警林癸良所為前開陳述，前後不一，內容
    即有瑕疵，尚難據此率論受處分人有酒後駕車或駕車時拒絕接受酒精測試之行為
    。
  (二)其次，受處分人辯稱當天離座是要去喝茶，並非違規攬客，因之前有一乘客要去
    彰化，價錢談不攏，警員不讓我開，與林癸良警員爭執後，伊就將車停於停車場
    內，至當晚十時二十分許才去喝酒，所以嗣後王聖博警員來時，伊才不讓他測試
    酒精濃度，而伊又怕警員將車扣留，遂請友人將車開走等情，核與證人即當時在
    受處分人車後排班之計程車司機游景煌到庭結證稱：「．．．我有看到警員走到
    他車旁與他講話，他有下車與警員談話，至於說什麼我不知道，之前受處分人有
    對我說他要下車喝茶，請我幫他看一下車」等語，以及證人即受託將受處分人之
    營業小客車開走之洪文雄到庭結證稱：「（問：葉參發何時請你將他的車開走？
    ）那天我到火車站，受處分人在八十八年十一月二十八日晚上十時三十分左右，
    請我將他的車開回家去，他說怕警員將車拖走」等語，所述情節大致相符，足徵
    受處分人所辯洵屬有據，尚可採信。
  (三)再者，參以卷附之臺中市警察局八十九年四月八日中市警交字第四六三六號函
    所載查證當時值勤員警略以：「．．．葉君任意離座攬客違規無誤，經警當場攔
    查取締時，發現葉君滿身酒味，因此欲予檢測葉君之酒精濃度，但葉君非但拒絕
    值勤員警酒精測試之檢定，反而將其證件及車輛棄置現場後自行離去，經警依其
    所留證件依法舉發並無不當．．．」等語，及證人即欲為酒精測試之員警王聖博
    庭結證稱：「我到場時林警員在場處理，異議人身上有酒味，且逃離現場，拒絕
    受檢。」等語，惟皆無法證明受處分人有「酒後駕車」或「行車時拒絕接受酒精
    濃度之測試」等違規之事實。準此，尚難以前開證言遽認被告有前開違規之行為
    。
  (四)末按行政罰與刑罰同為國家對於人民基本權之剝奪或限制之不利處分，除非以法
    律有特別明文規定處罰「預備」之行為者，否則仍以處罰已「著手」為行政不法
    之行為者為處罰之對象。縱認本件受處分人喝酒後有違規攬客之事實，惟在其找
    到乘客並願意搭車前，殊無所謂「酒後駕車」之理，實難謂此已著手於酒後駕車
    之違規行為。此外，復查無其他積極確切之證據可供審酌受處分人駕駛汽車時，
    有酒精濃度過重或拒絕接受為酒精濃度測試檢定之行為，揆諸首揭說明，受處分
    人之前開行為，要與道路交通管理處罰條例第三十五條第一項第一款、第三款之
    要件尚屬有間。
四、綜上所述，受處分人雖有飲酒並拒絕受檢而離開現場之事實，惟原處分機關並未
    就受處分人酒後駕車之事實予以詳查，而遽予裁罰，尚有未洽，本件異議為有理
    由，原處分應予撤銷，另行諭知異議人不罰。
五、據上論斷，應依道路交通案件處理辦法第二十條，裁定如主文。
中      華      民      國    八十九    年      七      月    三十一    日
                                    臺灣臺中地方法院交通法庭
                                        法  官  夏  一  
右正本證明與原本無異。
如不服本裁定應於送達後五日內向本院提出抗告狀。
                                        書記官
中      華      民      國    八十九    年      八      月      二      日


司法院資訊處製作；財團法人民間司法改革基金會備份。
